臺灣臺北地方法院民事判決　　　　　　 95年度簡上字第330號
上　訴　人
即被上訴人　甲○○
訴訟代理人　姜義贊律師
複代理人　　周嬿容律師
被上訴人
即上訴人　　乙○○
上列當事人間請求給付買賣價金事件，兩造對於中華民國95年4
月7日本院台北簡易庭95年度北簡字第5644號第一審判決各自提
起上訴，本院於96年1月3日言詞辯論終結，判決如下：
    主  文
原判決關於駁回上訴人甲○○後開第二項之訴部分，並訴訟費用
之裁判廢棄。
上訴人乙○○應再給付上訴人甲○○新台幣壹萬肆仟伍佰捌拾元
，及自民國九十四年十二月二十日起至清償日止，按年息百分之
五計算之利息。
上訴人甲○○其餘上訴駁回。
上訴人乙○○之上訴駁回。
第一、二審訴訟費用，由上訴人乙○○負擔十分之八，餘由上訴
人甲○○負擔。
    事實及理由
一、上訴人即被上訴人甲○○主張：上訴人即被上訴人乙○○於
    民國（下同）90年9月12日以新臺幣（下同）350萬元向其購
    買門牌編號臺北市○○區○○街101巷21號5樓房地，約定自
    90年9月12日起一個月內一次付清。惟乙○○未依約給付，
    91年6月20日結算時猶欠80萬元，乙○○遂允諾按月給付依
    80 萬元計算之利息12,000元，並於91年9月20日給付40萬元
    。詎乙○○僅於92年5月15日交付現金5萬元、93年3月22日
    存入其帳戶10萬元、93年10月1日交付現金20萬元，及無從
    記憶之時日交付現金5萬元，尚餘40萬元未清償。為此，依
    買賣之法律關係起訴，並聲明：乙○○應給付40萬元，及自
    支付命令送達翌日起至清償日止，按年息百分之5計算之利
    息。
二、上訴人即被上訴人乙○○則以：其因積欠甲○○購屋價金80
    萬元，曾簽發面額80萬元之本票予甲○○，91年10月14日其
    向彰化銀行領取18萬元，將其中之15萬元現金返還甲○○，
    取回前開80萬元本票後再簽發面額65萬元本票。嗣於92年間
    ，甲○○兩度出國，其因而返還甲○○各5萬元（計返還10
    萬元），92年5月15日返還5萬元現金，92年聖誕節又返還5
    萬元（甲○○孫女回國，給紅包之用），90年10月至92年12
    月止，復按月給付甲○○12,000元。另於93年3月22日將10
    萬元存入甲○○臺灣銀行帳戶。再者，甲○○應將所收之電
    梯維護費交給其，再由其轉交給永大機電工業股份有限公司
    （下稱永大公司），但91年至93年間甲○○並未將所收之電
    梯維護費交給其，其仍於91年至92年間逐年簽發面額38,880
    元之支票予永大公司，並連同上開票款湊足5萬元給付甲○
    ○現金（連同上開票款，合計3年給付原告共15萬元）。迨9
    3年9月29日，其再自世華銀行領出現金90萬元，將其中20萬
    元交予甲○○，至此所欠債務均已清償，並取回前開面額65
    萬元本票等語，資為抗辯。並聲明：甲○○之訴駁回。
三、本件經原審判決乙○○應給付甲○○297,940元，及自94年
    12月20日起至清償日止，按年息5%計算之利息，並駁回甲○
    ○其餘之訴。甲○○就其敗訴部分，提起上訴，聲明為：(一)
    原判決不利甲○○部分廢棄。(二)上開廢棄部分，乙○○應再
    給付甲○○102,060元，及自支付命令狀繕本送達翌日起至
    清償日止，按年息百分之5計算之利息。(三)駁回乙○○之上
    訴。乙○○則就其敗訴部分提起上訴，聲明為：(一)原判決不
    利乙○○部分廢棄。(二)上開廢棄部分，甲○○在第一審之訴
    駁回。(三)駁回甲○○之上訴。
四、兩造除均引用原審書狀證據及陳述外，甲○○補稱：其於每
    年7、8月間均將住戶之電梯維護費以現金交給乙○○，再由
    乙○○開立隔年兌現之支票支付給永大公司，故乙○○辯稱
    91至93年間其未交付電梯維護費云云，顯不足採。又縱使乙
    ○○所辯屬實，然乙○○於該大樓內有兩戶（即21號5樓即
    23號5樓），故乙○○每年應負擔之電梯維護費為9,720元，
    則每年之電梯維護費38,880元扣除乙○○應負擔之9,720元
    ，剩餘之29,160元始為乙○○之清償，因此91年至93年間，
    乙○○僅於87,480之範圍內發生清償效果等語。乙○○補稱
    ：甲○○在原審依買賣法律關係請求並非依借貸關係請求，
    自無使用金錢代價應支付利息可言，原判決謂甲○○所收取
    利息未逾民法規定年息百分之二十，顯有違誤，因此其自90
    年10月至92年12月間共支付甲○○312,000元，應生清償買
    賣價金之效力，如不生清償效力，亦係甲○○所收之不當得
    利，其得主張抵銷；又其確有開立80萬元本票給甲○○，嗣
    償還15萬元後，另開65萬元本票換回80萬元本票，此由甲○
    ○連每月12,000元之些許金額均要求其開立字據，何有80萬
    元之巨額反未要求其開票等語。
五、不爭執事項：
  (一)乙○○於90年9月12日向甲○○購買門牌編號臺北市○○區
    ○○街101巷21號5樓房地，約定自90年9月12日起一個月內
    一次付清350萬元。惟乙○○未依約給付，91年6月20日結算
    時猶欠80萬元，乙○○遂出具書據，允諾：「按月給付依80
    萬元計算之利息12,000元，並於91年9月20日給付40萬元」
    。
  (二)其後，乙○○於92年5月15日交付現金5萬元、93年3月22日
    存入甲○○帳戶10萬元、93年10月1日交付現金20萬元，另
    於不復記憶之期日交付現金5萬元，共計清償40萬元。
  (三)91年至93年間甲○○有向住戶收取電梯維護費，而乙○○曾
    於91年至93年間簽發面額38,880元支票三紙，用以支付91年
    至93年永大公司電梯維護費。
  (四)乙○○於該大樓有兩戶房屋，故每月應負擔之電梯維護費為
    9,720 元。（4,860×2＝9,720）
六、本院之判斷：
  (一)按請求履行債務之訴，原告就其所主張債權發生原因之事實
    ，固有舉證之責任，若被告自認此項事實而主張該債權已因
    清償而消滅，則清償之事實，應由被告負舉證之責任，此觀
    民事訴訟法第277條之規定自明，最高法院28年上字第1920
    號判例意旨足供參照。
  (二)乙○○辯稱91年10月14日向彰化銀行領取18萬元，將其中之
    15萬元現金返還甲○○，並以65萬元本票換回所簽發之80萬
    元本票等情，雖提出存摺交易明細為證（附於原審95年3 月
    31日民事準備狀），然前開存摺交易明細，僅得證明前開帳
    戶於91年10月14日有提款18萬元之事實，無從證明乙○○有
    將其中之15萬元交給甲○○。
  (三)乙○○復辯稱其於甲○○92年兩度出國時各返還5萬元（計
    返還10萬元），又於92年5月15日返還5萬元現金，92年聖誕
    節再返還5萬元（甲○○孫女回國，給紅包之用）云云，然
    業經甲○○否認，乙○○復未舉證以實其說，此部分事實仍
    難信實。
  (四)按遲延之債務，以支付金錢為標的者，債權人得請求依法定
    利率計算之遲延利息；但約定利率較高者，仍從其約定利率
    ，民法第233條第1項定有明文。查乙○○於91年6月20日所
    書立之允諾書記載：「91年9月20日前還40萬元，逾40萬元
    再分期或一次給付，每月利息12,000元（捌拾萬元）已付至
    7月份止）」，足見兩造就乙○○遲延給付買賣價金應負之
    遲延利息已約定為每月12,000元，則縱使乙○○於90年10月
    至92年12月確實每月支付12,000元，亦屬上開遲延利息，甲
    ○○並無不當得利可言。再者，上開約定利率僅18％，未逾
    民法第205條法定最高利率，並無過高，且前開允諾書既已
    載明為「利息」，乙○○辯稱應將之用以抵充所欠之買賣價
    金本金債務云云，即不足採。
  (五)又甲○○固不否認有向住戶收取電梯維護費，惟辯稱每年所
    收之電梯維護費現金均有交給乙○○云云，但其所辯並未舉
    證以實其說，自不足採，則乙○○自91年至93年間逐年簽發
    面額38,880元之支票予永大公司代甲○○清償電梯管理費，
    自對甲○○生清償本件買賣價金之效力。惟乙○○每年應負
    擔之電梯維護費為9,720元，業據乙○○自陳在卷（見本院
    95年8月3日準備程序筆錄第3頁），是以扣除乙○○應負擔
    之9,720元後之餘額29,160元（388,880－9,720＝29,160 ）
    ，始為乙○○對甲○○提出之清償，則91年至93年間，乙○
    ○共清償87,480元（29,160×3＝87,480），於此範圍發生
    消滅債務之效果。至乙○○辯稱每年曾以現金連同上開電梯
    維護費湊足5萬元後交給甲○○云云，但為甲○○所否認，
    乙○○既未舉證以實其說，此部分所辯即不可採。
  (六)乙○○復辯稱最後於93年9月29日自世華銀行領出現金90萬
    元，將其中20萬元交予甲○○，全部清償上開債務後，取回
    其所簽發面額65萬元本票云云，並提出存摺影本為證（附於
    原審95年3月31日民事準備狀），甲○○雖不否認於93年10
    月1日收受20萬元，但否認曾要求乙○○簽發面額65萬元本
    票及乙○○取回本票之情，乙○○既自承並未留存所取回之
    本票（見本院95年8月3日準備程序筆錄），自無從證明有清
    償全部債務情事。
七、綜上所述，甲○○並未舉證證明有將電梯維護費交給乙○○
    ，則乙○○簽發支票支付電梯維護費自對甲○○生清償本件
    買賣價金之效力，而乙○○所為清償之抗辯，除上開電梯維
    護費外其餘舉證均有未足，惟因前開支票票款須扣除乙○○
    應負擔之電梯維護費，僅生消滅87,480元債務之效果，故甲
    ○○請求乙○○給付312,520元（400,000元-87,480元），
    及自支付命令送達被告翌日即94年12月20日起至清償日止，
    按年息百分之5計算之利息，為有理由，應予准許，原審就
    其中297,940元本息部分，所為乙○○敗訴之判決，並無不
    合，乙○○上訴意旨仍執前詞旨摘原判決此部份不當，求予
    廢棄改判，並無理由，應駁回其上訴。又乙○○應多負擔一
    戶之電梯維護費，原審就超過297,940元部分，即14,580元
    ，所為甲○○敗訴之判決，尚有未洽，甲○○上訴意旨指摘
    原判決此部份不當，為有理由，應予廢棄改判如主文第2項
    所示，就乙○○簽發支票交永大公司代甲○○清償電梯管理
    費87,480元部分，原審判決並無違誤，甲○○仍執前詞據以
    上訴，為無理由，應予駁回。
八、本件事證已臻明確，兩造其餘之攻擊或防禦方法、未經援用
    之證據，經本院斟酌後，認均不足以影響本判決之結果，自
    無一一詳予論駁之必要，併此敘明。
九、據上論結，本件甲○○之上訴為一部有理由、一部無理由，
    乙○○之上訴為無理由，依民事訴訟法第436條之1第3項、
    第450條、第449條第1項、第78條、第79條，判決如主文。
中　　華　　民　　國　　96　　年　　1 　　月　　17　　日
        民事第五庭    審判長法　官　陳心弘
                            法　官　蔡世祺
                            法　官　蔡如琪
以上正本係照原本作成
本件不得上訴
中　　華　　民　　國　　96　　年　　1 　　月　　17　　日
                            書記官  劉寶鈴
